【裁判字號】    95,訴,2685
【裁判日期】    951031
【裁判案由】    毒品危害防制條例
【裁判全文】
臺灣板橋地方法院刑事判決              95年度訴字第2685號
公  訴  人  臺灣板橋地方法院檢察署檢察官
被      告  甲○○
選任辯護人  蔡明熙律師
上列被告因違反毒品危害防制條例案件，經檢察官提起公訴（95
年度毒偵字第5378號），被告於本院準備程序進行中就被訴事實
為有罪之陳述，經本院告知被告簡式審判程序之旨，並聽取當事
人之意見後，合議庭裁定由受命法官獨任進行簡式審判程序，本
院判決如下：
    主  文
甲○○施用第一級毒品，處有期徒刑陸月，如易科罰金，以新台
幣壹仟元折算壹日。
    事  實
一、甲○○前因施用毒品案件，經本院於95年2 月20日以95年度
    毒聲字第322 號裁定送觀察、勒戒後，認無繼續施用毒品傾
    向，於95年6 月29日出所，並經臺灣板橋地方法院檢察署檢
    察官以95年度毒偵字第542 號、第966 號、第3512號、第39
    83號為不起訴處分確定。詎甲○○猶不思悔悟，明知海洛因
    、甲基安非他命各為毒品危害防制條例所規定之第一級及第
    二級毒品，仍於前揭觀察勒戒執行完畢釋放後5 年內，基於
    施用第一級毒品及第二級毒品之犯意，於95年7 月30日下午
    4 、5 時許，在臺北縣樹林市鎮○街3 號4 樓「印象賓館」
    105 室內，以將第一級毒品海洛因及第二級毒品甲基安非他
    命（起訴書誤載為安非他命，應予更正，以下均同）混置於
    吸食器內，用火燒烤成煙霧後吸食之方式，同時施用第一級
    毒品海洛因及第二級毒品甲基安非他命乙次（起訴書略載為
    於95年8 月1 日10時許採尿前26小時、96小時內之某時，在
    不詳處所）。嗣於95年7 月31日23時20分許，在前開處所為
    警查獲，並扣得吸食器1 組，經警採集甲○○之尿液送驗結
    果呈鴉片類、安非他命類陽性反應，而得悉上情。
二、案經臺北縣政府警察局樹林分局報告臺灣板橋地方法院檢察
    署檢察官偵查起訴，經合議庭裁定以簡式審判程序審理。
    理  由
壹、程序方面：
    查本件被告甲○○所犯施用第一級、第二級毒品，並非死刑
    、無期徒刑、最輕本刑為3 年以上有期徒刑之罪或高等法院
    管轄第一審案件，而其於準備程序進行中，被告先就被訴事
    實為有罪之陳述，經法官告知簡式審判程序之旨，並聽取公
    訴人及被告之意見後，本院認適宜改依簡式審判程序進行，
    爰依刑事訴訟法第273 條之1 第1 項、第284 條之1 規定，
    由本院合議庭以裁定由受命法官獨任進行簡式審判程序，合
    先敘明。
貳、實體方面：
一、上開犯罪事實，業據被告甲○○於本院調查、審理時坦承不
    諱（詳本院95年10月27日準備程序及審判筆錄），而除被告
    自白外，被告為警採集尿液檢體送請臺灣檢驗科技股份有限
    公司以酵素免疫分析法、氣相層析質譜儀分析法鑑驗結果，
    呈鴉片類及安非他命類陽性反應，有該公司95年8月23日出
    具之濫用藥物尿液檢驗報告書1紙（詳本院卷第13頁）在卷
    可按，復有吸食器1支扣案可資佐證。另人體施用甲基安非
    他命後，其主要代謝物中，未改變型態之甲基安非他命占施
    用劑量達百分之43，安非他命則約為百分之5；人體若係施
    用安非他命後，主要代謝物中則有未改變型態之安非他命，
    但無甲基安非他命，此經法務部調查局以93年5月4日調科壹
    字第0936 2413980號函釋明在案，足見人體若施用安非他命
    ，其尿液代謝物不可能出現甲基安非他命，惟人體若施用甲
    基安非他命，其尿液代謝物除主要有甲基安非他命外，亦可
    能有少量之安非他命。是本件被告之尿液除呈現甲基安非他
    命之陽性反應外，尚有少量之安非他命，依上開函示，被告
    自不可能係施用安非他命，而應係施用甲基安非他命，公訴
    意旨認被告係施用安非他命，容有誤解。是被告上開自白查
    與事實相符，堪予採信。本件施用毒品犯行，事證明確，被
    告犯行堪以認定，應依法論科。
二、按海洛因、甲基安非他命係毒品危害防制條例第2 條第2 項
    第1 款、第2 款所明定之第一級、第二級毒品，不得非法持
    有、施用。查被告甲○○前因施用毒品案件，經本院於95年
    2 月20日以95年度毒聲字第322 號裁定送觀察、勒戒後，認
    無繼續施用毒品傾向，於95年6 月29日出所，並經臺灣板橋
    地方法院檢察署檢察官以95年度毒偵字第542 號、第966 號
    、第3512號、第3983號為不起訴處分確定在案乙節，有臺灣
    高等法院被告前案紀錄表1 份附卷可按，故而被告於觀察勒
    戒執行完畢釋放後5 年內再度施用第一級毒品及第二級毒品
    之行為，依毒品危害防制條例第23條第2 項規定，係犯毒品
    危害防制條例第10條第1 項、第2 項之施用第一級、第二級
    毒品罪。又被告施用第一級、第二級毒品前、後之持有第一
    級、第二級毒品犯行，為其施用之高度行為所吸收，均不另
    論罪。又被告既係將甲基安非他命及海洛因二種毒品摻在一
    起後放入吸食器內同時施用，顯係以一施用行為同時觸犯上
    開二罪名，為想像競合犯，依刑法第55條前段規定，應從一
    較重之施用第一級毒品罪處斷，雖公訴意旨認被告所犯上開
    二罪，犯意各別，罪名互殊，應予分論併罰，惟查，被告堅
    稱其男友同時將甲基安非他命與海洛因混合摻入吸食器內，
    伊係同時施用甲基安非他命及海洛因等語，而公訴人復未舉
    出其他積極證據以佐證被告係於不同時間以各別方法施用第
    一、二級毒品，自無從遽認被告有分別為施用第一、二級毒
    品犯行，故此部分公訴意旨，容有未洽，併此陳明。爰審酌
    被告前經觀察、勒戒後，應知所惕勵，當知悉施用毒品之危
    害及其違法性，詎其仍因自制力薄弱，並漠視法令禁制，而
    再犯本案，顯不知悛悔，應嚴予非難，兼衡被告於犯後即能
    坦承犯行，而其施用毒品行為於本質上係屬自我戕害行為，
    反社會性之程度應屬較低，前無前科紀錄，有前開高等法院
    被告前案紀錄表1 份在卷可按，足見被告素行尚可、現擬復
    學就讀大學暨犯後坦承犯行之犯後態度等一切情狀，量處如
    主文所示之刑，並依刑法第41條第1 項前段規定，諭知易科
    罰金之折算標準，以資懲儆。另扣案之吸食器1 支，被告於
    本院審理時否認為其所有，且非違禁物品，亦無證據證明係
    被告所有供其犯本件犯行所用或供本件犯行預備之物，爰不
    另為沒收之諭知，附此敘明。
據上論斷，應依刑事訴訟法第273 條之1 第1 項、第299 條第1
項前段，毒品危害防制條例第10條第1 項、第2 項，刑法第11條
前段、第55條、第41條第1 項前段，判決如主文。
本案經檢察官吳宗光到庭執行職務。
中    華    民    國    95    年    10    月    31    日
                  刑事第十七庭  法  官  鄭燕璘
以上正本證明與原本無異。
如不服本判決，應於判決送達後10日內，向本院提出上訴狀。
                                書記官  呂紹明
中    華    民    國    95    年    10    月    31    日
附錄本案論罪科刑法條全文：
毒品危害防制條例第10條：
施用第一級毒品者，處6月以上5年以下有期徒刑。
施用第二級毒品者，處3年以下有期徒刑。


司法院資訊處製作；財團法人民間司法改革基金會備份。
